【裁判字號】    89,上易,1368
【裁判日期】    890630
【裁判案由】    違反商標法
【裁判全文】
臺灣高等法院高雄分院刑事判決                  八十九年度上易字第一三六八號
    上  訴  人  台灣高雄地方法院檢察署檢察官
    被      告  乙○○
右上訴人因被告違反商標法案件，不服臺灣高雄地方法院八十九年度易字第一六八六
號中華民國八十九年六月三十日第一審判決（起訴案號：臺灣高雄地方法院檢察署八
十八年度偵字第二三七九三號），提起上訴，本院判決如左：
      主  文
上訴駁回。
      理  由
一、甲訴意旨略以：被告乙○○為高雄市左營區○○○路三六○號「三六○汽車百貨
    廣場」之負責人，以販賣汽車相關產品包括汽車音響為業，明知「QUART」、「
    MB QUART」等之商標圖樣，業經丙○MB夸特音響有限甲司向經濟部中央標準局申
    請註冊登記，取得商標專用權，指定使用於各種磁帶錄音機，擴音器，立體身歷
    聲接收器，變頻器、錄音機及放音機、耳機、麥克風、揚聲器、揚聲器箱及音響
    外殼、電唱機、車用揚聲器、電視機、留聲機、收音機、無線電機器材、通訊器
    材等商品上，且迄仍在專用期間內，竟於民國八十七年十月間，以每組抵債新台
    幣（下同）二千五佰元之方式，向黃文購入擅自於同一商品使用相同於上開商標
    圖樣之汽車音響喇叭，共計十組，再自八十八年五、六月起，基於概括之犯意，
    意圖欺騙他人，連續以每組四千八佰元、五千元不等之價格，在上址僱用店員呂
    振宇販售予不特定人牟利，嗣於八十八年九月十六日下午二時三十分許，為警持
    搜索票在上址查獲，扣押仿冒汽車音響喇叭三組，因認被告乙○○涉有商標法第
    六十三條之罪嫌云云。
二、本件甲訴人認被告乙○○涉有上開違反商標法之犯行，係以右揭犯罪事實，業據
    告訴代理人顏福松於警訊及偵查中指訴綦詳，核與證人黃文證述之情節大致相符
    ，並有告訴人派員前往被告經營之上開店內，購買仿冒汽車音響喇叭之收據二紙
    ，商標註冊證三件、照片十張附卷，及侵害商標專用全支仿冒汽車音響喇叭三組
    扣案可證，參以被告為從事汽車相關產品買賣之專業人士，以每組二千五百元之
    低價購入與市價顯不相當之商品，且未事先查明所購入商品之來源，以確保商品
    之品質及減少商品瑕疵之風險，顯與常情有悖；況仿品與真品無論於文字記載上
    、喇叭構造上、標貼方式上等均有不同，業據告訴代理人具狀指陳甚明，且有商
    品對照之照片三張在卷足參等情，為其主要論據。訊據被告乙○○固不否認有於
    右揭時、地販售上開汽車音響喇叭之事實，惟堅決否認有何違反商標法之犯行，
    辯稱：黃文出售上開汽車音響喇叭時僅稱係水貨，未說是仿冒品；且我店內販賣
    的商品很多，無法每樣東西都能知道是否係仿冒等語。
三、按犯罪事實應依證據認定之，無證據不得推定其犯罪事實；又不能證明被告犯罪
    ，應諭知無罪之判決，刑事訴訟法第一百五十四條、第三百零一條第一項定有明
    文。又認定不利於被告之事實，須依積極證據，苟積極證據不足為不利於被告事
    實之認定，即應為有利於被告之認定，更不必有何有利之證據，最高法院著有三
    十年上字第八一六號判例可參。次按，商標法第六十三條之罪，係以「明知」為
    「仿冒商標之商品」而販賣者，始足當之。經查本件據證人德錸股份有限甲司之
    代理人陳星明於原審調查時證稱：「本甲司自五、六年前即為丙○夸特甲司之台
    灣代理商，甲司有代理進口ＱＭ２１８．０２ＣＸ及ＱＭ２１８．０３ＣＸ二種
    型號之夸特甲司所生產之汽車音響喇叭，二種型號產品雖不盡相同，惟僅是產品
    之改良進階」等語（見原審卷第七十五頁），是本件在被告店內所扣案之ＱＭ２
    １８．０２ＣＸ之汽車音響喇叭，是否為仿冒品，實有可疑。又經原審當庭勘驗
    比對扣案之ＱＭ２１８．０２ＣＸ之汽車音響喇叭與真品，其包裝外觀色澤、字
    型、大小，實與真品無異，證人陳星明於原審時復證述：「（提示扣案證物，是
    否為你甲司產品？）其外觀包裝上大致相同，且包裝上之英文字母圖樣、形狀、
    大小完全相同」「（能否鑑定出真、偽品？）很困難，必須透過儀器才可」（見
    原審卷第七十五頁背面）。是縱扣案之型號ＱＭ２１８．０２ＣＸ之汽車音響喇
    叭係仿冒品，惟連該合法進口真品之代理商都無從辨別，必須透過儀器始能辨別
    ，何能期待其下游之經銷商對其來源之合法性查明，況證人駱繼昌於原審亦證稱
    ：「（到庭作證何事？）黃文與被告商議以賣音響喇叭給被告作為抵債時，我在
    場‧‧黃文說該音響喇叭是水貨，沒有說明來源‧‧」（見原審卷第五十一頁）
    ，核與被告所述購買情節相符，被告為專門販賣汽車音響喇叭之商行，店內有多
    種商品，實難要求被告逐一審查各類商品是否為仿冒品，因此難認被告有「明知
    」之犯罪故意。且原審及本院多次傳喚告訴人丙○MB夸特音響有限甲司到院說明
    商品之種類、來源，以供查證，惟告訴人均未到庭，是自難僅以告訴代理人於偵
    查中之片面指述，遽為不利被告之事實認定，此外復查無其他積極證據足資證明
    被告有何違反商標法之犯行，要屬不能證明被告犯罪。
四、原審因而為被告無罪之諭知，經核尚無不合，甲訴人以被告仍應負違反商標法之
    罪責，提起上訴，指摘原判決不當，並無理由，應予駁回。
五、被告乙○○經合法傳喚無正當理由而不到庭，爰不待其陳述逕行判決。
據上論結，應依刑事訴訟法第三百六十八條、第三百七十一條，判決如主文。
本案經檢察官林炳雄到庭執行職務。
中      華      民      國    八十九    年     十二     月    二十一    日
                              臺灣高等法院高雄分院刑事第七庭
                                  審判長法官  王光照
                                        法官  黃仁松
                                        法官  黃憲文
右正本證明與原本無異。
不得上訴。
                                      書記官  黃玉珠
中      華      民      國    八十九    年     十二     月    二十六    日
                                                                  Ａ


司法院資訊處製作；財團法人民間司法改革基金會備份。
